臺灣桃園地方法院刑事判決　　　　　　　　　　　　　　九十三年度交訴字第五號
　　公　訴　人　臺灣桃園地方法院檢察署檢察官
　　被　　　告　乙○○
右列被告因肇事遺棄等案件，經檢察官提起公訴（九十二年度偵字第一九一七五號）
，本院判決如左︰
    主  文
乙○○駕駛動力交通工具肇事，致人傷而逃逸，累犯，處有期徒刑柒月；又駕駛動力
交通工具肇事，致人傷而逃逸，累犯，處有期徒刑柒月。應執行有期徒刑壹年。又於
公務員依法執行職務時，當場侮辱，累犯，處拘役肆拾日，如易科罰金，以參佰元折
算壹日。
被訴過失傷害部分公訴不受理。
    事      實
一、乙○○前曾於民國八十七年間因竊盜案件，經本院判處有期徒刑六月確定，並於
    八十九年二月四日執行完畢。猶不知悔改於九十二年十一月十四日二十二時二十
    分許，駕駛車牌號碼八Ｎ—三七五二號自用小客車，沿桃園縣桃園市○○路由市
    區往大竹方向行駛，行經該路段與吉安街交岔路口，本應注意車前狀況，隨時採
    取必要之安全措施，以防止危險之發生，而依當時情形，亦無不能注意之情事，
    竟疏未注意車前狀況，追撞同方向在前由甲○○所騎乘車牌號碼ＲＧ九─四五三
    號輕型機車，以致甲○○人車倒地，因此受有第一腰椎壓迫性骨折、肩部挫傷、
    右臀挫傷及血腫等傷害（過失傷害部業據撤回告訴，詳如後述）。乙○○肇事後
    竟未下車查看，即逕行駕車離去逃逸。而於其駕駛車輛行駛至永安路與該路六五
    三巷交岔路口欲左轉進入巷內時，本應注意汽車行駛至交岔路口，轉彎車輛應讓
    直行車輛先行，以防止危險發生，依當時情況並無不能注意之情事，詎其仍貿然
    左轉，適有彭松江駕駛車牌號碼ＬＦ─二五七○號自用小客車，沿永安路由大竹
    往桃園市區方向行駛至該處，為乙○○所駕前揭車撞及，以致彭松江受有頭部挫
    傷、頸部扭傷、右手挫傷、左膝挫傷、右下背及左肩拉傷之傷害（過失傷害部業
    據撤回告訴，詳如後述）。乙○○肇事後，竟另行起意，復未下車查看，逕自駕
    車進入永安路六五三巷內，而於衝撞路旁田間堆置之物品後，始棄車逃逸。嗣桃
    園縣政府警察局桃園分局埔子派出所警員鄧合淵等人接獲民眾報案旋即依遺留在
    現場之肇事車輛車牌號碼查悉該車輛為乙○○之妻簡淑真所有，並即通知不知情
    之簡淑真到場說明，而於九十二年十一月十五日凌晨二時五分許，乙○○進入桃
    園縣政府警察局桃園分局埔子派出所內，向警員表示其為車主前來關心案情等語
    ，惟承辦警員鄧合淵見乙○○右手有新成之傷口，向其詢問是否為前揭車禍事故
    之肇事者，詎引起乙○○心生不滿，基於侮辱公務員之犯意，當場對依法執行公
    務之警員鄧合淵，以「幹你娘」等穢語接續辱罵多次。
二、案經甲○○、彭松江訴由桃園縣政府警察局桃園分局報請臺灣桃園地方法院檢察
    署檢察官偵查起訴。
      理  由
壹、有罪部分：
一、訊據被告乙○○固不否認於九十二年十一月十四日二十二時二十分許，駕駛車牌
    號碼八Ｎ—三七五二號自用小客車，行經桃園縣桃園市○○路與吉安街交岔路口
    ，疏未注意車前狀況，隨時採取必要之安全措施，防止危險之發生，以致不慎追
    撞同方向在前由告訴人甲○○所騎乘之輕型機車，並致甲○○人車倒、地，因此
    受有第一腰椎壓迫性骨折、肩部挫傷、右臀挫傷及血腫等傷害。被告駕駛汽車肇
    事致告訴人甲○○受傷後，繼續往前行駛至桃園縣桃園市○○路與該路六五三巷
    交岔路口欲左轉進入巷內時，疏未注意汽車行駛至交岔路口，轉彎車輛應讓直行
    車輛先行之規定，仍貿然左轉，而與告訴人彭松江發生碰撞，並致告訴人彭松江
    受有頭部挫傷、頸部扭傷、右手挫傷、左膝挫傷、右下背及左肩拉傷等傷害。被
    告駕駛汽車肇事致告訴人彭松江受傷後，仍繼續駕車行駛，嗣於衝撞桃園縣桃園
    市○○路六五三巷路旁田間堆置之物品後，始停車離去等情，惟矢口否認有何駕
    駛動力交通工具肇事致人受傷而逃逸之犯行，辯稱：當日是因伊車輛的煞車系統
    失靈才會發生車禍事故，且於肇事後車輛仍無法煞停，才會離開車禍現場，伊真
    得沒有逃逸之故意云云。另對於侮辱公務員之犯行部分，則坦承不諱。經查：
  (一)被告涉犯肇事逃逸罪部分：
  (1)右揭犯罪事實，業據證人告訴人甲○○於警訊及偵查中，告訴人彭松江於警訊中
    ，證人丙○○於警訊及本院審理中指述或證述甚詳，並有桃園縣政府警察局道路
    交通事故調查報告二份、診斷證明書二份及現場照片二十四張在卷可稽。
  (2)被告雖一再否認駕駛動力交通工具肇事致人受傷而逃逸行為，辯稱當日是因伊車
    輛的煞車系統失靈才會發生車禍事故，且於肇事後車輛仍無法煞停，才會離開車
    禍現場，伊真得沒有逃逸之故意云云。惟：
    依告訴人甲○○於偵查中指訴：伊當時騎乘車牌號碼ＲＧ九─四五三號輕型機
      車，被告自後方撞到我車尾，我向右倒地，被告有搖下車窗看我，但未下車就
      繼續往前開車離去等情以觀（見九十二年度偵字第一九一七五號偵查卷第六七
      頁），果若如被告所稱其駕駛車輛之煞車系統出現失靈、無法煞停，並進而與
      告訴人甲○○騎乘機車發生碰撞之情況下，被告於當下自應係急忙於設法控制
      及停止住煞車已失靈之車輛為是，又豈會於發生車禍事故後，其仍有時間搖下
      車窗回頭觀看告訴人甲○○受傷情形，始繼續往前駕駛之理，此已與常情不合
      。況證人即汽車修理廠人員丙○○於警訊及本院審理中到庭證稱：有於九十二
      年十一間修理車牌號碼八Ｎ─三七五二號自小客車。而被告車輛當時之煞車系
      統並無受損，僅因在車禍撞擊後仰角有受損，煞車系統有些遲鈍，但仍可以煞
      停，只是煞停時間及距離要多出正常的一倍等語（同前偵查卷第七二頁以下及
      本院九十三年七月一日審判筆錄），亦與被告所辯不符，足見本件被告所駕駛
      車輛之煞車系統並無損壞以致無法煞停之情事。
    又被告所駕駛之車輛於先後撞及告訴人甲○○、彭松江之車輛後，駛入桃園縣
      桃園市○○路六五三向內撞上田間堆置之物品停止後，被告即下車自行離去現
      場返家，嗣警員依現場所遺留肇事車輛車牌號碼查知該車輛係被告之妻簡淑貞
      所有，而於通知簡淑貞時，被告始到案乙節，則為被告所不否認，且與證人即
      桃園縣政府警察局桃園分局埔子派出所警員鄧合淵於偵查中證述之情節相符合
      （同前偵查卷第六八頁以下），衡諸常情，被告若無肇事逃逸故意及逃逸行為
      ，理當於車輛停止行駛後，即下車前往肇事現場察看救助傷患，或留待車輛停
      放地點待員警前來處理，而被告竟棄車逕自離去返家，並對於現場因車禍事故
      受傷之傷患，未加聞問，益徵被告確係駕車致人受傷後而逃逸現場，甚為明確
      。被告辯稱所駕車輛因車禍煞車失靈、失控、無法立即停止，要屬事後卸責之
      詞，委無可採。
  (3)被告另辯稱是伊主動至警察局投案的，應符合自首云云。惟查，被告並未在證人
    即警員鄧合淵還未發現本件前開犯行前即主動告知犯罪等情，業據證人鄧合淵於
    偵查中到庭證稱：「被告車子撞到人後，車停在田裡，依車號查到車主，是一女
    子，她說車借給別人，要幫我們聯絡。之後乙○○自動到派出所，他到之前我們
    並不知肇事者是何人。林（俊彥）到所內時，說要關心此件車禍，他有喝酒，我
    們追問他車是否為他所開，但他不承認，我們便將車拖回派出所，請分局鑑識組
    來採證，之後被告才承認。‧‧‧等語（同前偵查卷第六八頁），且證人鄧合淵
    於九十二年十一月十五日所書立職務報告亦陳稱：「職鄧合淵於九十二年十一月
    十五日二時至四時，在所處理肇事逃逸車禍案件。約於二時五分許乙○○進入本
    所，稱其係肇事逃逸車禍案件肇事車輛自小客車之車主，故前來關心案情。‧‧
    ‧經查證自小客車車主為簡淑貞，與乙○○是夫妻關係，且其右手有新成之傷口
    ，明顯涉有肇逃嫌疑，遂問其是否為肇逃車輛之駕駛人？未料乙○○開始於派出
    所內大聲喧嚷咆哮，並否認為肇逃案駕駛人‧‧‧事後乙○○亦對肇事逃逸情事
    坦承不諱。‧‧‧」等語明確（同前偵查卷第二二頁），足見被告並非在偵查機
    關未發覺犯罪前即主動自白犯行，與自首要件不符。
  (4)綜上所述，被告當日駕駛動力交通工具先後肇事致人受傷後，均明知肇事致人受
    傷，仍俱未停車協助救護傷患，旋駕車二次逃逸之行為，應堪認定。
  (二)被告涉犯侮辱公務員罪部分：
    此部分犯罪事實，業據被告於警訊、偵查及本院審理中均坦承不諱，核與證人鄧
    合淵於偵查中證述情節相符，並有警員報告書一份附卷可憑。本件事證明確，被
    告侮辱公務員犯行洵堪認定。
三、核被告所為，分別係犯刑法第一百八十五條之四駕駛動力交通工具肇事致人受傷
    而逃逸罪、第一百四十條第一項之侮辱公務員罪。又被告先後數次以穢語當場侮
    辱正依法執行職務之警員行為，乃係於同一地點內非常密切接近時間內實施，且
    侵害同一法益，其各次行為獨立性極為薄弱，依一般社會健全觀念，在時間差距
    上，難以強行分開，在刑法評價上，以視為數個舉動之接續施行，合為包括之一
    行為予以評價，較為合理，應屬接續犯。被告所犯二次肇事逃逸罪及侮辱公務員
    罪，均犯意各別，應予分論併罰。公訴人起訴雖認被告先後二次肇事逃逸犯行間
    屬連續犯之裁判上一罪關係，惟按連續犯之所謂出於概括犯意，必須其多次犯罪
    行為自始均在一個預定犯罪計劃以內，出於主觀上始終同一犯意之進行，若中途
    另有新犯意發生，縱所犯為同一罪名，究非連續其初發的意思，即不能成立連續
    犯，最高法院七十年度台上字第六二九六號判例意旨可資參照。本件被告前後二
    次肇事逃逸犯行，均係駕車肇事後臨時起意之逃逸行為，殊難想像被告係基於概
    括之犯意自始即為一個預定之犯罪計劃而連續以數行為實施之，公訴人認被告前
    開二次肇事逃逸行為係基於概括犯意而為，有連續犯關係，尚有誤會，併此敘明
    。末查，被告有事實欄所載之犯罪科刑及執行情形，此有臺灣高等法院被告全國
    前案紀錄表存卷可按，其受有期徒刑之執行完畢後五年以內再犯本件有期徒刑以
    上之罪，係屬累犯，應依法加重其刑。爰審酌被告明知其已駕車肇事，並致被害
    人甲○○、彭松江二人分別受有上述傷害之結果，竟未對之施以必要之救助而二
    次逃離現場，損及被害人之權益，又對公務員為侮辱行為，所為實屬可議，及其
    犯後坦承部分犯行、且已與被害人甲○○、彭松江等人達成和解賠償民事損失等
    一切情狀，分別量處如主文所示之刑，並就判處拘役部分諭知易科罰金之折算標
    準，及有期徒刑部分定其應執行之刑。
貳、不受理部分：
一、公訴意旨另略以：被告乙○○因前揭肇事行為，以致告訴人甲○○受有第一腰椎
    壓迫性骨折、肩部挫傷、右臀挫傷及血腫等傷害；告訴人彭松受有頭部挫傷、頸
    部扭傷、右手挫傷、左膝挫傷、右下背及左肩拉傷等傷害，因認被告另涉犯刑法
    第二百八十四條第一項前段之過失傷害罪嫌。
二、按告訴乃論之罪，告訴人於第一審辯論終結前得撤回其告訴，又告訴經撤回者，
    法院應諭知不受理之判決，刑事訴訟法第二百三十八條第一項、第三百零三條第
    三款定有明文。
三、經查：公訴人認被告所犯二次刑法第二百八十四條第一項前段之過失傷害罪，依
    刑法第二百八十七條之規定，均須告訴乃論。茲據告訴人彭松江於九十三年一月
    十四日具狀撤回告訴，而告訴人甲○○於九十三年四月二十一日本院行準備程序
    時當庭亦撤回告訴，有撤回告訴狀及本院準備程序筆錄各一份在卷可稽，揆諸前
    揭規定，應就被告此部分犯行諭知不受理之判決。
據上論斷，應依刑事訴訟法第二百九十九條第一項前段、第三百零三條第三款，刑法
第一百八十五條之四、第一百四十條第一項、第四十七條、第五十一條第五款、第四
十一條第一項前段、罰金罰鍰提高標準條例第一條前段、第二條，判決如主文。
本案經檢察官陳志全到庭執行職務
中      華      民      國      九十三    年      七    月    十五      日
                臺灣桃園地方法院第七庭
                                    審判長法  官  孫惠琳
                                          法  官  劉為丕
                                          法  官  賴淑美
右正本證明與原本無異。
如不服本判決，應於判決送達後十日內向本院提出上訴狀( 應附繕本 )，上訴於
臺灣高等法院。
                                          書記官  簡維萍
中      華      民      國      九十三    年     七  月     十五        日
附錄本案論罪科刑法條全文：
刑法第一百八十五條之四：
駕駛動力交通工具者肇事，致人死傷而逃逸者，處六月以上五年以下有期徒刑。
刑法第一百四十條第一項：
於公務員依法執行職務時，當場侮辱，或對於其依法執行之職務公然侮辱者，處六月
以下有期徒刑、拘役或一百元以下罰金。
